臺灣高等法院民事裁定　　　　　　　　　96年度抗字第1418號
抗　告　人　乙○○
代　理　人　李玲玲律師
　　　　　　何俊墩律師
相　對　人　七懋實業股份有限公司
法定代理人　甲○○
代　理　人　羅正展律師
上列當事人間假扣押事件，抗告人對於中華民國96年7月30日台
灣台北地方法院96年度裁全字第9534號所為裁定提起抗告，本院
裁定如下：
    主  文
原裁定廢棄。
抗告人提供新台幣拾參萬參仟參佰參拾肆元供擔保後，得就相對
人之財產於新台幣捌拾萬元之範圍內為假扣押。
聲請及抗告訴訟費用由相對人負擔。
    理  由
一、聲請及抗告意旨略以：相對人前向抗告人借調以抗告人為發
    票人，面額各新台幣（下同）10萬元之支票共計18張。其中
    自96年3月31日起至96年6日30日止發票日屆至之8張支票，
    抗告人均已兌付，則相對人已積欠抗告人80萬元。詎相對人
    突於96年7月16日發函往來藥局稱：「因受突發事件之牽連
    ，在未清理清楚前，現金勢必有問題。有鑒於與貴藥局金．
    吉胃福適Gelfos M之合約，尚有部分商品貴藥局仍未出貨，
    為確保貴客戶之權益，則能儘速出貨，以免日後喪失權益」
    等語，可見相對人發生財務危機，且有停業、歇業之虞。相
    對人並將其所有吉胃福適治潰定及吉胃福適之商標權轉讓予
    他人，顯有日後不能執行或甚難執行之虞，抗告人為保全強
    制執行，依民事訴訟法第522條規定聲請假扣押，並檢附兌
    現支票、函文供為釋明，暨表明願供擔保以補釋明之之不足
    。原裁定不查，逕予駁回，實有不當，為此提起抗告等語。
二、原裁定以：抗告人聲請假扣押，未據提出能即時調查之證據
    ，以釋明所主張之假扣押原因為真實，其聲請即屬不應准許
    等語。
三、按債權人就金錢請求或得易為金錢請求之請求，欲保全強制
    執行，得聲請假扣押。而請求及假扣押之原因，應釋明之。
    民事訴訟法第522條第1項、第526條第1項分別定有明文。又
    所謂假扣押之原因，依同法第523條第1項規定，係指日後有
    不能強制執行或甚難執行之虞或應在外國為強制執行之情形
    ，如債務人浪費財產，增加負擔，或就其財產為不利益之處
    分，將成為無資力之狀態，或將移住遠地、逃匿無蹤、隱匿
    財產等是（最高法院19年抗字第232號判例參照）。查抗告
    人就其主張之80萬元債權已提出兌付之8紙支票正反面照片
    為證，堪認其就請求已為釋明。抗告人並提出相對人96年7
    月16日之函文上載「因受突發事件之牽連，在未清理清楚前
    ，現金勢必有問題。有鑒於與貴藥局金．吉胃福適Gelfos M
    之合約，尚有部分商品貴藥局仍未出貨，為確保貴客戶之權
    益，則能儘速出貨，以免日後喪失權益」，暨提出相對人於
    96年5月1日將吉胃福適治潰定、吉胃服適、吉胃福適、吉福
    適、金福士、吉福士移轉予第三人吉福適藥業股份有限公司
    之台灣商標查詢報告單，足見抗告人已就相對人對其財產為
    不利益處分，日後有不能執行或甚難執行之虞乙節提出釋明
    ，雖尚有不足，惟抗告人已陳明願供擔保以補釋明之不足，
    是其聲請已符民事訴訟法第526條第1項規定。
四、次按法院定擔保金額而為准許假扣押之裁定者，該項擔保係
    備供債務人因假扣押所受損害之賠償（最高法院63年台抗字
    第142號判例參照），故擔保數額應依假扣押後，債務人不
    能利用或處分假扣押標的物所受之損害額，非逕以假扣押之
    債權總額為依據。查抗告人所欲保全之債權計為80萬元，再
    依司法院所公布之各級法院辦案期限實施要點第2點，民事
    第一審審判案件期間為1年4個月、第二審為2年，以此推估
    兩造進行本案訴訟之審判期間約為3年4個月。是相對人於本
    案3年4個月訴訟期間因不能利用或處分標的物所受損害額約
    為13萬3334元｛800000×5%×（3＋1/3）≒133334，元以下
    四捨五入｝，並以此數額作為抗告人應提供之擔保金額。
五、從而，抗告人聲請假扣押，洵屬有據，應予准許。原裁定以
    抗告人未為釋明駁回其聲請，容有未洽，抗告意旨指摘原裁
    定不當，為有理由，爰將原裁定廢棄，並酌定抗告人以新台
    幣13萬3334元供擔保後，得就相對人之財產於新台幣80萬元
    之範圍內為假扣押。
六、據上論結，本件抗告為有理由，依民事訴訟法第492條、第
    95條、第78條，裁定如主文。
中　　華　　民　　國　　96　　年　　9 　　月　　26　　日
                    民事第一庭
                        審判長法　官  張耀彩
                              法　官  林金吾
                              法　官  盧彥如
正本係照原本作成。
不得再抗告。
中　　華　　民　　國　　96　　年　　9 　　月　　28　　日
　　　　　　　　　　          書記官  鄭兆璋
